【裁判字號】    99,再,12
【裁判日期】    990721
【裁判案由】    土地徵收
【裁判全文】
臺中高等行政法院裁定
                                        99年度再字第12號
                                     99年7月14日辯論終結
再審原告    甲○○
訴訟代理人  方文  律師
再審被告    行政院
代  表  人  乙○○
訴訟代理人  丙○○
            丁○○
上列當事人間土地徵收事件，再審原告對於中華民國95年12月28
日最高行政法院95年度判字第2198號判決及本院94年1月6日92年
度訴字第520號判決，提起再審之訴，本院裁定如下：
    主  文
再審之訴駁回。
再審訴訟費用由再審原告負擔。
    理  由
一、按再審之訴應於30日之不變期間內提起。前項期間自判決確
    定時起算，判決於送達前確定者，自送達時起算；其再審之
    理由發生或知悉在後者，均自知悉時起算，行政訴訟法第27
    6條第1項及第2項定有明文。倘再審原告主張再審之理由發
    生或其知悉在後者，應就此利己事實負舉證責任，此觀同法
    第277條第1項第4款之規定自明。
二、本件再審原告因土地徵收事件，提起行政訴訟，經本院92年
    度訴字第520號判決駁回後，提起上訴，經最高行政法院95
    年度判字第2198號判決駁回其上訴，而告確定。再審原告於
    民國（下同）99年3月24日以上開兩確定判決有行政訴訟法
    第273條第1項第14款再審事由，提起再審之訴，依行政訴訟
    法第275條第3項規定，專屬本院管轄，合先敘明。
三、另按行政訴訟法第273條第1項第14款「原判決就足以影響於
    判決之重要證物漏未斟酌者」之再審理由，係指足以影響於
    裁判之重要證物，雖在前訴訟程序業已提出，然未經原裁判
    加以斟酌者而言，惟此項再審理由於原裁判效力發生之時，
    即已存在；於裁判送達時，再審原告即已知悉，自不生知悉
    在後之問題（改制前行政法院61年裁字第23號判例及最高行
    政法院99年裁字第195號裁定意旨參照），故並無行政訴訟
    法第276條第2項後段再審理由知悉在後規定之適用。經查，
    本件最高行政法院95年度判字第2198號判決係於96年1月17
    日送達訴訟代理人，有最高行政法院原確定判決卷附送達證
    書足據，再審之不變期間自判決送達之翌日起，扣除在途期
    間3日，至96年2月19日為再審期間之末日。惟再審原告遲至
    99年3月24日始提起本件再審之訴，有本院加蓋於再審之訴
    狀上收文戳記所載日期可據，早已逾越上開法定不變期間。
    再審原告雖謂係於99年3月3日經再審原告委請律師閱卷而知
    悉有「足以影響於判決之重要證物漏未斟酌者」之情形云云
    ，惟其所指之聯勤戰車修造廠43年1月22日(43)輻字第130號
    呈證物，業據其於本院92年度訴字第520號案審理時用以主
    張作為戰車工廠補償地價青苗費發放表，非真正之論據，此
    於該判決第13頁及第15頁業已載明，足認再審原告於本院前
    審時即據以主張，而知該證物之存在，揆諸前開說明，再審
    原告知悉該項證物存在之時點，自不因其事後委任律師閱卷
    而改變，所為此項主張，殊無足採。再審原告提起再審之訴
    ，依上開規定及說明，自非合法，應予駁回。本件既經程序
    駁回，原告所為實體主張自已無庸審酌，併予敘明。
四、依行政訴訟法第278條第1項、第104條、民事訴訟法第95條
    、第78條，裁定如主文。
中    華    民    國    99    年    7     月    21    日
                臺中高等行政法院第四庭
                          審判長法  官  沈  應  南
                                法  官  許  武  峰
                                法  官  王  德  麟
以上正本證明與原本無異。
如不服本裁定，應於裁定送達後10日內以書狀敘明理由，經本院
向最高行政法院提起抗告（須依對造人數附具繕本）。
中    華    民    國    99    年    7     月    21    日
                                書記官  凌  雲  霄

司法院資訊處製作；財團法人民間司法改革基金會備份。
